臺灣高等法院刑事判決　　　　　　　　96年度上訴字第2896號
上　訴　人
即　被　告　甲○○
上列上訴人因毒品危害防制條例案件，不服臺灣板橋地方法院96
年度訴字第1566號，中華民國96年5 月23日第一審判決（起訴案
號：臺灣板橋地方法院檢察署96年度毒偵字第970 號），提起上
訴，本院判決如下：
    主  文
原判決撤銷。
甲○○施用第一級毒品，累犯，處有期徒刑捌月，減為有期徒刑
肆月，如易科罰金，以新台幣貳仟元折算壹日。扣案殘渣塑膠袋
壹只內之第一級毒品海洛因殘渣（微量無法秤重）沒收銷燬之；
上開殘渣塑膠袋壹只、注射針筒壹支均沒收。
    事  實
一、甲○○前於民國94年間因施用毒品案件，經原審法院以94年
    度毒聲字第453 號裁定送觀察、勒戒，認有繼續施用毒品之
    傾向，又經同法院以94年度毒聲字第第1270號裁定令入戒治
    處所施以強制戒治，嗣強制戒治滿6 個月以上，認無繼續強
    制戒治之必要，於95年3 月10日強制戒治完畢，並由臺灣板
    橋地方法院檢察署檢察官於95年5月2日以95年度戒毒偵字第
    182 號為不起訴處分確定在案。復於94年間因持有第一級毒
    品案件，經臺灣臺北地方法院以94年度簡字第868 號判處有
    期徒刑3月，如易科罰金以銀元300元折算1 日確定，於95年
    6月9日執行完畢，於翌日釋放。再於95年間因施用毒品案件
    ，經同法院以95年度訴字第2791號判處有期徒刑7 月確定。
    詎甲○○不思悔改，明知海洛因係毒品危害防制條例所規定
    之第一級毒品，不得非法持有、施用，竟於上開強制戒治執
    行完畢釋放後5 年內，基於施用第一級毒品海洛因之犯意，
    於96年1月23日上午8時許（起訴書略載為同日採尿時起回溯
    26小時內某時），在其臺北縣新莊市○○街2巷7號住處，以
    將毒品海洛因加水置於注射針筒內，再注射至身體血管之方
    式，非法施用第一級毒品海洛因一次。嗣於96年1 月23日下
    午7時許，甲○○與葉錫詔、林志仲、徐再添（後述3人另案
    審理）在上址同為警查獲，並在葉錫詔口袋內扣得其4 人合
    資購得並施用後所剩餘內含海洛因之殘渣（微量無法秤重）
    塑膠袋1 只，且在查獲現場地上靠近牆邊處扣得甲○○所有
    之注射針筒1 支，及扣得葉錫詔、林志仲、徐再添等人所有
    之注射針筒各1支（共3支）。
二、案經臺北縣政府警察局新莊分局報請臺灣板橋地方法院檢察
    署檢察官偵查起訴。
    理  由
一、訊據被告甲○○對於上揭時地施用第一級毒品海洛因之犯罪
    事實，於原審審理中坦承不諱，並有供被告與葉錫詔、林志
    仲、徐再添等人施用後剩餘之殘渣塑膠袋1 只及被告所有之
    注射針筒1 支扣案可資佐證。又被告經警查獲所採集尿液經
    送鑑定，亦呈海洛因代謝物鴉片類（嗎啡）陽性反應，有臺
    灣檢驗科技股份有限公司96年2月6日（檢體編號H0000000號
    ）濫用藥物尿液檢驗報告、姓名代碼對照表各一紙在卷可稽
    。另上述扣案殘渣塑膠袋，係被告施用海洛因後所剩餘之殘
    渣袋，復參酌被告施用該殘渣塑膠袋內粉末後為警查獲並採
    集其尿液送驗，結果呈毒品海洛因代謝物嗎啡陽性反應，業
    如前述，堪認該扣案殘渣塑膠袋內之殘渣係第一級毒品海洛
    因。再被告前於94年間因施用毒品案件，經原審法院以94年
    度毒聲字第453 號裁定送觀察、勒戒，認有繼續施用毒品之
    傾向，並經同法院以94年度毒聲字第第1270號裁定令入戒治
    處所施以強制戒治，嗣強制戒治滿6 個月以上，認無繼續強
    制戒治之必要，於95年3 月10日強制戒治完畢，並由臺灣板
    橋地方法院檢察署檢察官於95年5月2日以95年度戒毒偵字第
    182 號為不起訴處分確定在案；復於95年間因施用毒品案件
    ，經同法院以95年度訴字第2791號判處有期徒刑7 月確定等
    情，有臺灣高等法院被告前案紀錄表及上開不起訴處分書電
    腦列印本附卷可憑，足徵被告係強制戒治執行完畢釋放後5
    年內再犯施用第一級毒品之罪。本案事證明確，被告犯行洵
    堪認定，應依法論科。
二、按海洛因係毒品危害防制條例第2條第2項第1 款所明定之第
    一級毒品，不得非法持有、施用。核被告所為，係犯毒品危
    害防制條例第10條第1 項之施用第一級毒品海洛因罪。其施
    用第一級毒品海洛因前後持有海洛因（含殘渣）之低度行為
    ，應為施用海洛因之高度行為所吸收，不另論罪。又被告有
    事實欄所載之犯罪執行完畢紀錄，有臺灣高等法院被告前案
    紀錄表在卷可按，其於刑之執行完畢後5 年內，故意再犯本
    件有期徒刑以上之罪，為累犯，應依刑法第47條第1 項之規
    定加重其刑。
三、本院審理結果，認第一審就被告甲○○前述施用第一級毒品
    犯行，判處有期徒刑8 月，認事用法及量刑雖均無不當。惟
    查：本件犯罪間在96年4 月24日以前，合於中華民國96年罪
    犯減刑條例之規定，依法應予以減刑，原審未及減刑顯有未
    合，是被告上訴（未具理由）雖無理由，原判決仍應予以撤
    銷改判。爰審酌被告犯罪之動機，曾有施用毒品前科，仍不
    知戒除，再度施用毒品，惟犯罪後坦承犯行，且所犯之施用
    毒品犯行乃戕害自己身心健康，尚未危及他人等一切情狀，
    量處徒刑並減刑如主文所示之刑，並諭知易科罰金之折算標
    準。扣案殘渣塑膠袋一只內之海洛因殘渣（微量無法秤重）
    ，係查獲之第一級毒品海洛因，業如前述，應依毒品危害防
    制條例第18條第1 項前段之規定，宣告沒收銷燬之。又上述
    海洛因殘渣塑膠袋1 只，係被告與葉錫詔、林志仲、徐再添
    購得供渠等施用海洛因時用以盛裝毒品之物；且警方在查獲
    現場地上靠近牆邊處扣得之注射針筒1 支（即偵查卷第16頁
    下方照片所示），則係被告所有預備施用海洛因時持以施打
    海洛因之物，以上各節業據被告於原審審理中供明在卷，均
    依刑法第38條第1項第2款規定宣告沒收之。另扣案之注射針
    筒3 支，係同案查獲之葉錫詔、林志仲、徐再添等人所有之
    物，業據被告於原審審理中供明在卷，復無其他證據證明係
    被告所有供施用海洛因犯行所用之物，自不予宣告沒收。
四、被告合法傳喚，無正當之理由不到庭，爰不待其陳述，逕行
    判決。
五、據上論斷，應依刑事訴訟法第369條第1 項前段、第364條、
    第371條、第299條第1項前段，毒品危害防制條例第10條第1
    項、第18條第1項前段，刑法第11條前段、第41條第1項、第
    47 條第1項、第38條第1項第2款，中華民國96年罪犯減刑條
    例第2條第1項第3款、第7條第1項、第2項、第9 條，判決如
    主文。
本案經檢察官劉斐玲到庭執行職務。
中　　華　　民　　國　　96　　年　　8　　月　　23　 　日
　　　　　　　    刑事第十一庭審判長法　官  張連財
　　　　　　　　　　　　　　　　　  法　官  林明俊
　　　　　　　　　　　　　　　　　  法　官  楊照男
以上正本證明與原本無異。
如不服本判決，應於收受送達後十日內向本院提出上訴書狀，其
未敘述上訴之理由者並得於提起上訴後十日內向本院補提理由書
（均須按他造當事人之人數附繕本）。
                                    書記官  陳秋雄
中　　華　　民　　國　　96　　年　　8　　月　　23　 　日
附錄：本案論罪科刑法條全文
毒品危害防制條例第10條
施用第一級毒品者，處 6 月以上 5 年以下有期徒刑。
施用第二級毒品者，處 3 年以下有期徒刑。
